【裁判字號】    97,簡上,83
【裁判日期】    971212
【裁判案由】    詐欺
【裁判全文】
臺灣苗栗地方法院刑事判決              97年度簡上字第83號
上  訴  人  臺灣苗栗地方法院檢察署檢察官
被      告  子○○
上列上訴人因被告幫助詐欺案件，不服本院簡易庭97年度苗簡字
第701 號，中華民國97年8 月22日第一審刑事簡易判決（檢察官
聲請簡易判決處刑案號：臺灣苗栗地方法院檢察署97年度偵字第
2896、3274、3444、3445、3446、3492號），提起上訴暨移送併
辦（臺灣板橋地方法院檢察署97年度偵字第25137 號），本院管
轄之第二審合議庭判決如下：
    主  文
原判決撤銷。
子○○幫助犯詐欺取財罪，處有期徒刑肆月，如易科罰金，以新
臺幣壹仟元折算壹日。
    事  實
一、子○○能預見任意將所有之金融機構帳戶交付予他人，足以
    幫助他人用為詐欺等犯罪之工具，詎仍基於幫助詐欺取財之
    不確定故意，於民國97年5 月24日，與自稱「陳冠群」之不
    詳男子，約定以總計新臺幣（下同）2 萬元之租金，將子○○所有之兆豐國際商業銀行楠梓分行000-00000000000 、臺
    灣郵政通霄白沙屯郵局帳號000-00000000000000號、慶豐商
    業銀行帳號000-00000000000000號、渣打國際商業銀行（即
    先前之新竹國際商業銀行）0000-000000000號、台新國際商
    業銀行南寮分行帳號00000000000000帳戶等之存摺、提款卡
    、密碼及其身份證影本，出租予「陳冠群」使用，言明1 個
    月後返還，子○○即於97年5 月24、25日將上開5 筆帳戶分
    兩批，在新竹市○○路以國光客運託運至臺中總站，再由「
    陳冠群」收取。嗣等該存摺即落入詐欺集團手中，分別於：
  1.97年5 月25日以電話向己○○謊稱是東森購物的服務人員，
    因公司作業疏失，將之前己○○一次付款之方式登錄為分期
    ，會造成己○○被重複扣款云云，使己○○不疑有詐，以自
    動提款機轉帳29,989元至子○○上開兆豐國際商業銀行楠梓
    分行帳戶。
  2.97年5 月25日以電話向甲○○謊稱是東森購物的服務人員，
    因公司作業疏失，將之前甲○○一次付款之方式登錄為分期
    ，會造成甲○○被重複扣款，要求其至自動提款機以英文介
    面取消交易云云，使甲○○不疑有詐，以自動提款機轉帳29
    ,989元至子○○上開兆豐國際商業銀行楠梓分行帳戶。
  3.97年5 月25日以電話向戊○○謊稱是遠東商銀行員，因東森
    購物人員告知因作業疏失，將之前戊○○之付款多扣1 筆款
    項，要求其至自動提款機依指示操作以回復金額云云，使戊○○不疑有詐，以自動提款機轉帳6 次共10萬元至子○○上
    開台新國際商業銀行南寮分行帳戶。
  4.97年5 月26日以電話向丙○○假藉係東森購物的客服人員，
    因公司帳務疏失，將之前丙○○一次付款之方式登錄為分期
    12個月，會造成丙○○被重複扣款，須至自動提款機取消扣
    款功能等理由，使丙○○不疑有詐，分別以自動提款機轉帳
    29,989元、29,989元至子○○上開通霄白沙屯郵局帳戶，再
    以無摺存款之方式存入99,000元至子○○上開渣打國際商業
    銀行帳戶。
  5.97年5 月26日以電話向丁○○假藉係東森購物的客服人員，
    因公司帳務錯誤，將之前丁○○一次付款之方式登錄為分期
    12個月，會造成丁○○被重複扣款，須至自動提款機取消扣
    款功能等理由，使丁○○不疑有詐，以自動提款機轉帳13,3
    11元至子○○上開通霄白沙屯郵局帳戶。
  6.97年5 月26日以電話向乙○○假藉係東森購物的人員，因乙○○信用卡條碼刷錯，將之前乙○○一次付款之方式登錄為
    12期分期付款，須至自動提款機提領現金，再動新存入銀行
    帳戶云云，使乙○○不疑有詐，以自動提款機轉帳2 筆共31
    ,000元至子○○上開台新國際商業銀行南寮分行帳戶。
  7.97年5 月26日以電話向癸○○謊稱是雅虎奇摩的服務人員，
    因作業疏失，將之前癸○○購買電腦軟體之匯款模式設定成
    每月自動扣款，請癸○○取消自動扣款模式云云，使癸○○
    不疑有詐，以自動提款機轉帳29,986元至子○○上開慶豐商
    業銀行帳戶。
  8.97年5 月26日以電話向庚○○謊稱是網路賣家，因作業疏失
    ，請庚○○至自動提款機依指示操作云云，使庚○○不疑有
    詐，以自動提款機轉帳9,462 元至子○○上開慶豐商業銀行
    帳戶。
  9.97年5 月26日以電話向壬○謊稱是中國信託商業銀行的服務
    人員，因壬○之前在雅虎拍賣網站使用帳戶分期付款，因賣
    家來電申請取消止付，請壬○至自動提款機依指示查詢餘額
    、列印明細表，並以英文系統介面操作云云，使壬○不疑有
    詐，以自動提款機轉帳12,018元至子○○上開通霄白沙屯郵
    局帳戶。
  10.97年5 月26日晚間撥打電話向辛○○自稱為東森購物人員，
    佯稱辛○○先前購物時因工作人員作業錯誤，誤設定為分期
    付款，應前往自動提款機操作以取消設定，致辛○○信以為
    真，依對方指示前往自動櫃員機操作，並因此匯款新臺幣8
    萬元至子○○上開渣打銀行帳戶，並旋遭提領一空。
二、案經新竹市警察局第一分局、苗栗縣警察局通霄分局、內政
    部警察署保安警察第二總隊第四大隊第三中隊報請臺灣苗栗
    地方法院檢察署檢察官偵查後聲請簡易判決處刑，及辛○○
    訴由臺北縣政府警察局新莊分局報請臺灣板橋地方法院檢察
    署檢察官偵查後移送併案審理。
    理   由
一、認定事實：
  (一)認定犯罪事實所憑之證據及認定之理由：
  1.上開事實，業據被告子○○供承不諱，核與證人即被害人己○○、甲○○、戊○○、丙○○、丁○○、乙○○、癸○○
    、庚○○、壬○、辛○○等人（下稱己○○等10人）於警詢
    中之證述情節相符，並有郵政自動櫃員機交易明細表1 紙、
    中華郵政公司自動櫃員機交易明細表1 紙、合作金庫銀行自
    動櫃員機交易明細表3 紙、渣打銀行自動櫃員機交易明細表
    1 紙、子○○郵局開戶資料、郵局查詢未印摺交易詳情1 紙
    、子○○新竹國際商業銀行開戶資料1 份、新竹國際商業銀
    行活期性存款歷史明細查詢1 紙、兆豐國際商業銀行楠梓分
    行共同業務客戶基本資料檔維護1 紙、兆豐國際商業銀行楠
    梓分行客戶歷史檔交易明細查詢表1 紙、子○○慶豐商業銀
    行開戶資料1 份、慶豐商業銀行客戶歷史檔交易明細查詢1
    紙、台新銀行自動櫃員機交易明細表4 紙、台新國際商業銀
    行97年6 月5 日台新作文字第9708281 號函所附之開戶資料
    及資金往來明細1 份、子○○渣打銀行開戶資料及活期性存
    款歷史明細查詢表各1 份等在卷可憑。
  (二)綜上所述，足認被告之自白與事實相符。本件事證明確，被
    告犯行堪以認定，應依法論科。
二、論罪科刑：
  (一)罪名：
    核被告所為，係犯刑法第30條第1 項、第339 條第1 項之幫
    助詐欺取財罪。
  (二)罪數：
    被告以同時提供5 個金融機構帳戶予該詐欺集團使用之一行
    為，幫助該詐欺集團成員先後對己○○等10人詐欺取財，應
    論以幫助詐欺取財罪之想像競合犯，從一重處斷（臺灣高等
    法院暨所屬法院96年法律座談會刑事類提案第7 號研討結果
    參照）。
  (三)犯罪事實之擴張：
    公訴人雖未就被告上開事實一、10.之犯行（即移送併辦部分
    ）聲請簡易判決處刑，惟該部分與已聲請簡易判決處刑部分
    ，有想像競合犯之裁判上一罪關係，為聲請簡易判決處刑效
    力所及，本院自得併予審理。
  (四)幫助犯減輕其刑：
    被告為幫助犯，爰依刑法第30條第2 項規定，按正犯之刑減
    輕之。
  (五)量刑：
    爰審酌被告係將已申辦之5 本金融帳戶交予自稱「陳冠群」
    之不詳男子作為詐欺集團成員之詐騙工具，助長詐欺犯罪，
    致使己○○等10人將款項匯入上開帳戶，合計共受有49萬餘
    元之損失，造成之損害非輕，及其犯後坦承犯行，態度良好
    ，並節省有限之司法資源等一切情狀，量處如主文所示之刑
    ，並諭知易科罰金之折算標準，以資儆懲。
三、撤銷改判之理由：
    按量刑輕重，係屬事實審法院得依職權自由裁量之事項，苟
    已斟酌刑法第57條各款所列情狀而未逾越法定刑度，不得遽
    指為違法；又在同一犯罪事實與情節，如別無其他加重或減
    輕之原因，下級審法院量定之刑，亦無過重或失輕之不當情
    形，則上級審法院對下級審法院之職權行使，原則上應予尊
    重（最高法院72年台上字第6696號判例、85年度台上字第24
    46號判決意旨參照）。經查：原審詳為審酌刑法第57條各款
    所列情狀，認被告幫助犯詐欺取財罪，處有期徒刑3 月，如
    易科罰金，以新臺幣1,000 元折算1 日，經核並未逾越法定
    刑度，量刑亦屬妥適；惟原審未及審酌被告上開事實一、10.
    部分之犯行（即移送併辦部分），尚有未洽。上訴人主張原
    審未及審酌此部分之幫助詐欺取財犯行，指摘原審判決不當
    ，為有理由。是原審既有未及審酌之處，自屬無可維持，而
    應由本院予以撤銷改判。
四、應適用之法律：
    據上論斷，應依刑事訴訟法第455 條之1 第1 項、第3 項、
    第369 條第1 項前段、第364 條、第299 條第1 項前段，刑
    法第30條第1 項、第2 項、第339 條第1 項、第55條、第41
    條第1 項前段，刑法施行法第1 條之1 第1 項、第2 項前段
    ，判決如主文。
本案經檢察官黃智炫到庭執行職務。
中    華    民    國    97    年    12    月    12    日
                  刑事第二庭    審判長法  官  楊  清  益
                                      法  官  林  靜  雯
                                      法  官  林  大  為
以上正本證明與原本無異。
不得上訴。
                                      書記官  蘇  文  熙
中    華    民    國    97    年    12    月    16    日
附錄論罪科刑之法條全文：
中華民國刑法第339條
意圖為自己或第三人不法之所有，以詐術使人將本人或第三人之
物交付者，處5 年以下有期徒刑、拘役或科或併科1 千元以下罰
金。
以前項方法得財產上不法之利益或使第三人得之者，亦同。
前二項之未遂犯罰之。


司法院資訊處製作；財團法人民間司法改革基金會備份。
